臺灣高等法院臺中分院刑事判決
111年度上訴字第2395號

上  訴  人  
即  被  告  王啓權


上列上訴人即被告因違反廢棄物清理法案件，不服臺灣臺中地方
法院111年度訴字第645號中華民國111年7月27日第一審判決（起
訴案號：臺灣臺中地方檢察署111年度偵字第1194、6964號），
提起上訴，本院判決如下：
    主  文
上訴駁回。
    事實及理由
一、本院審判範圍之說明：
  ㈠按民國110年6月18日刑事訴訟法第348條修正施行前已繫屬於
    第一審或第二審法院之案件，在修正施行後始因上訴而繫屬
    於第二審或第三審法院者，應適用修正後規定以定其上訴範
    圍。而上訴得明示僅就判決之刑、沒收或保安處分一部為之
    ，修正後刑事訴訟法第348條第3項定有明文。依該條項之立
    法說明：「為尊重當事人設定攻防之範圍，並減輕上訴審審
    理之負擔，容許上訴權人僅針對刑、沒收或保安處分一部提
    起上訴，其未表明上訴之認定犯罪事實部分，則不在第二審
    之審判範圍。如為數罪併罰之案件，亦得僅針對各罪之刑、
    沒收、保安處分或對併罰所定之應執行刑、沒收、保安處分
    ，提起上訴，其效力不及於原審所認定之各犯罪事實，此部
    分犯罪事實不在上訴審審查範圍」等語。準此，上訴權人就
    下級審判決聲明不服提起上訴時，依現行法律規定，得在明
    示其範圍之前提下，擇定僅就該判決之「刑」（包括宣告刑
    、執行刑）、「沒收」、「保安處分」等部分單獨提起上訴
    ，而與修正前認為上開法律效果與犯罪事實及所犯罪名處於
    絕對不可分之過往見解明顯有別。此時上訴審法院之審查範
    圍，將因上訴權人行使其程序上之處分權而受有限制，除與
    前揭單獨上訴部分具有互相牽動之不可分關係、為免發生裁
    判歧異之特殊考量外，原則上不再實質審查下級審法院所認
    定之犯罪事實，亦即應以下級審法院所認定之犯罪事實，作
    為審認其所諭知「刑」、「沒收」、「保安處分」是否違法
    不當之判斷基礎。　　
  ㈡本案被告提起上訴，檢察官未提起上訴，依被告上訴理由狀
    及於本院庭訊時所陳之上訴範圍，已表明均僅對刑部分上訴
    等語（見本院卷第23至24、56、66頁），足見被告已明示僅
    就原判決所諭知之「刑」部分提起上訴，依前揭說明，本院
    僅須就原判決就被告部分所諭知之「刑」有無違法不當進行
    審查。至於原判決關於被告部分之犯罪事實認定及其證據取
    捨、沒收（本案並未諭知保安處分），因與本案關於被告之
    「刑」的判斷尚屬可分，且不在被告明示上訴範圍之列，即
    非本院所得論究。是本院自應以原判決所認定關於被告之犯
    罪事實為前提，據以衡量被告針對量刑結果不服之上訴理由
    是否可採。
二、本案據以審查量刑是否妥適之原判決所認定犯罪事實：
    王啓權係權盛環保企業社負責人，明知未經主管機關許可，
    不得提供土地堆置廢棄物，且未領有主管機關核發之廢棄物
    處理許可文件，依法不得從事廢棄物之清除、處理，竟基於
    非法提供土地堆置廢棄物、非法從事廢棄物清除、處理之犯
    意，於109年5月1日起至110年10月24日止，將其自不詳地點
    取得之廢塑膠、廢鐵、廢矽酸鈣板等營建廢棄物及廢木材、
    水泥瓦片、磚塊等一般事業廢棄物，載運至先前向不知情之
    第三人李龍通承租臺中市○○區○○○段00地號土地貯存、堆置
    ，估算堆置廢棄物體積達1,054立方公尺，獲利共新臺幣(下
    同)20萬元。嗣經稽查人員進行稽查，始悉上情。
三、所犯法條：
  ㈠按廢棄物清理法第46條第3款所稱「未經主管機關許可，提供
    土地堆置廢棄物者」，依其文義以觀，固係以提供土地者為
    處罰對象，然該條款所欲規範者應在於未經主管機關許可，
    提供土地堆置廢棄物之行為，而非側重於土地為何人所有、
    是否有權使用，亦不問提供土地係供自己或他人堆置廢棄物
    。是凡以自己所有之土地，或有權使用（如借用、租用等）
    、無權占用之他人土地，以供自己或他人堆置廢棄物之行為
    ，均有上開條款之適用，非謂該條款僅規定處罰提供自己之
    土地供他人堆置廢棄物而言（最高法院95年度台上字第3325
    號、99年度台上字第4049號判決意旨參照）。查本案被告將
    廢塑膠、廢鐵、廢矽酸鈣板、廢木材、水泥瓦片、磚塊等物
    清除至上開土地堆置，依上開說明，應構成未經主管機關許
    可，提供土地堆置廢棄物之行為。
  ㈡又按廢棄物清理法所稱廢棄物，指下列能以搬動方式移動之
    固態或液態物質或物品：一、被拋棄者。二、減失原效用、
    被放棄原效用、不具效用或效用不明者。三、於營建、製造
    、加工、修理、販賣、使用過程所產生目的以外之產物。四
    、製程產出物不具可行之利用技術或不具市場經濟價值者。
    五、其他經中央主管機關公告者；前項廢棄物，分下列二種
    ：一、一般廢棄物：指事業廢棄物以外之廢棄物。二、事業
    廢棄物：指事業活動產生非屬其員工生活產生之廢棄物，包
    括有害事業廢棄物及一般事業廢棄物。(一)有害事業廢棄物
    ：由事業所產生具有毒性、危險性，其濃度或數量足以影響
    人體健康或污染環境之廢棄物。(二)一般事業廢棄物：由事
    業所產生有害事業廢棄物以外之廢棄物，廢棄物清理法第2
    條第1項、第2項定有明文。本案被告自不詳地點載運傾倒棄
    置之物品分別為廢塑膠、廢鐵、廢矽酸鈣板、廢木材、水泥
    瓦片、磚塊等物，此有廢棄物成分分析比例1紙、臺中市政
    府環境保護局稽查照片1份附卷供參(見6506號他卷第25、27
    至51頁)，可徵上開物品屬性非為具有毒性、危險性之物，
    足認被告所傾倒棄置之前開物件，應屬一般事業廢棄物。是
    核被告所為，係犯違反廢棄物清理法第46條第3款之非法提
    供土地堆置廢棄物罪及同法第46條第4款前段之非法清除、
    處理廢棄物罪。
  ㈢按集合犯乃其犯罪構成要件中，本就預定有多數同種類之行
    為將反覆實行，立法者以此種本質上具有複數行為，反覆實
    行之犯罪，歸類為集合犯，特別規定為一個獨立之犯罪類型
    ，例如收集犯、常業犯等。廢棄物清理法第46條第4款前段
    之非法清理廢棄物罪，係以未依同法第41條第1項規定領有
    廢棄物清除、處理許可文件而受託清除、處理廢棄物者為犯
    罪主體，再依該第41條第1項前段以觀，可知立法者顯然已
    預定廢棄物之清除、處理行為通常具有反覆實行之性質。是
    本罪之成立，本質上即具有反覆性，而為集合犯(最高法院1
    04年度第9次刑事庭會議決議意旨參照)。是被告自109年5月
    1日起至110年10月24日止，先後多次載運上開一般事業廢棄
    物，並將廢棄物運至先前承租之臺中市○○區○○○段00地號土
    地傾倒棄置，乃反覆實行同一社會活動之性質，侵害同一環
    境保護之社會法益，刑法評價上，應包括上一行為之集合犯
    ，均論以一罪。
  ㈣被告所犯上開2罪，係一行為觸犯數罪名，為想像競合犯，爰
    依刑法第55條前段規定，從情節較重之廢棄物清理法第46條
    第4款前段之罪處斷。
四、法院之判斷：
  ㈠被告上訴意旨略以：被告於原審判決後已積極籌措資金委請
    合法之廢棄物清運處理業者向臺中市政府環保局提出清運計
    畫，如被告能如期將堆置之廢棄物合法清運處理完畢，則被
    告犯後態度顯較原審良好，此為原審所不及審酌之量刑因子
    ，請求給予被告2至3年時間清運等語。
  ㈡按量刑輕重，屬法院得依職權自由裁量之事項，苟其量刑已
    以行為人之責任為基礎，並斟酌刑法第57條各款所列情狀，
    在法定刑度內，酌量科刑，無偏執一端，致明顯失出失入情
    形，自不得指為不當或違法（最高法院103年度台上字第291
    、331號判決意旨參照）；且在同一犯罪事實與情節，如別
    無其他加重或減輕之原因，下級審量定之刑，亦無過重或失
    輕之不當情形，則上級審法院對下級審法院之職權行使，原
    則上應予尊重（最高法院85年度台上字第2446號判決意旨參
    照）。查原審判決以行為人責任為基礎，審酌被告明知未依
    法領有廢棄物清除許可文件，不得從事一般事業廢棄物之清
    除、處理，亦不得提供土地從事廢棄物堆置，竟擅將前開一
    般事業廢棄物棄置承租之土地，破壞自然環境、影響環境整
    潔及衛生，有礙公眾身體健康，且對於廢棄物所在土地不無
    造成危害之可能，徒增社會成本之支出，漠視環境保護之重
    要性，考量被告犯後終能坦認犯行，已生悔意，惟尚未清除
    、處理上開土地堆置之一般事業廢棄物，兼衡被告過去並無
    前科，有臺灣高等法院被告前案紀錄表1份附卷供參(見原審
    卷第17頁)，素行良好，暨其大學肄業學歷，職業為工，目
    前從事環保相關工作且家境勉持之生活狀況，業據被告陳明
    在卷(見原審卷第120頁)等一切情狀，量處有期徒刑1年4月
    。經核原審並無濫用量刑權限，亦無判決理由不備，或其他
    輕重相差懸殊等量刑有所失出或失入之違法或失當之處。
　　原審於量刑時已詳予審酌刑法第57條各款，予以綜合考量，
    所為量刑，既未逾越法律所規定之範圍，亦無濫用權限之情
    形，更無違反比例、平等原則之情形，且已為相當之恤刑，
    難遽謂原判決之量刑有何不當。自難認以被告表明有清運之
    意圖而無清運之行為即認足以動搖原判決所科處之刑度。從
    而，被告此部分之上訴為無理由，應予駁回。
據上論結，應依刑事訴訟法第368條，判決如主文。
本案經檢察官洪明賢提起公訴，檢察官林彥良到庭執行職務。
中　　華　　民　　國　　111 　年　　12　　月　　15　　日
            刑事第五庭    審判長法　官  張  智  雄 
    　　　　　　　　　　　　　　法　官  陳  鈴  香
  　　　　　　　　　　　　　　　法　官  游  秀  雯
以上正本證明與原本無異。     
如不服本判決應於收受送達後20日內向本院提出上訴書狀，其未
敘述上訴之理由者，並得於提起上訴後20日內向本院補提理由書
（均須按他造當事人之人數附繕本）「切勿逕送上級法院」。
因疫情而遲誤不變期間，得向法院聲請回復原狀。
                                書記官  賴  玉  芬 
　　　　　　　　　　　　　　　　
中　　華　　民　　國　　111 　年　　12　　月　　15　　日


附錄本案論罪科刑法條：
廢棄物清理法第46條第3款、第4款
有下列情形之一者，處1年以上5年以下有期徒刑，得併科新臺幣
1千5百萬元以下罰金：
三、未經主管機關許可，提供土地回填、堆置廢棄物。
四、未依第41條第1項規定領有廢棄物清除、處理許可文件，從
    事廢棄物貯存、清除、處理，或未依廢棄物清除、處理許可
    文件內容貯存、清除、處理廢棄物。